臺灣板橋地方法院交通事件裁定　　　　94年度交聲字第280 號
原處分機關　交通部公路總局臺中區監理所彰化監理站
異　議　人
即受處分人　甲○○
上列受處分人因違反道路交通管理處罰條例案件，對交通部公路
總局臺中區監理所彰化監理站於中華民國93年12月29日以彰監五
字第裁64─AM0000000 號違反道路交通管理事件裁決書所為之裁
決處分（原舉發案號：臺北市政府警察局89年2 月15日北市警交
大字第AM0000000 號）不服，經聲明異議，再由臺灣彰化地方法
院於94年1 月28日以94年度交聲字第40號裁定移轉本院管轄，本
院裁定如下：
    主  文
原處分撤銷。
甲○○不罰。
    理  由
一、原處分意旨略以：異議人即受處分人甲○○所有之車號ADI-
    393 號重型機車，於民國89年1 月29日7 時50分許，在臺北
    市○○○路與民權東路路口，因「機車行駛禁行車道」之違
    規，為警逕行舉發，乃依道路交通管理處罰條例第45條第13
    款之規定，裁處罰鍰新臺幣1,800 元，並依同條例第63條第
    1 項記違規點數1 點。
二、異議意旨略以：本裁決書違規日為89年1 月，本人對此裁罰
    實無印象，因時日已久，希望裁罰單位能加以舉證，令人心
    服，本人有以下主張：一、請裁罰單位出示違規照片或本人
    親簽之罰單，證明本人違規事實。若無法舉證，本人主張不
    裁罰。。二、請裁罰單位出示原到案通知單之掛號簽收收據
    ，證明本人確係收到通知而未繳納罰款。若無法舉證，且裁
    罰單位能為前項之舉證。本人主張以最低罰款裁罰，且第63
    條第1項之裁罰不成立等語。
三、按違反本條例之行為，自行為成立之日起，行為有連續或繼
    續之狀態者，自行為終了之日起，逾3 個月不得舉發，現行
    道路交通管理處罰條例第90條第1 項規定甚明。足知對於交
    通違規事件得據以裁罰者，自以該違規事件業經依限期合法
    舉發為前提。又汽車違反道路交通管理事件而逕行舉發者，
    應記明車輛牌照號碼、車型等可資辦明之資料，查明汽車所
    有人姓名或名稱、住址，並以該汽車所有人為被通知人製單
    舉發之，本件行為時即91年08月30日修正前之違反道路交通
    管理事件統一裁罰標準及處理細則第23條第2 項、現行道路
    交通管理處罰條例第7 條之2 第2 項均定有明文。另逕行舉
    發，應按已查明之資料填註車牌號碼、車輛種類、車主姓名
    或名稱及地址，並於通知單上方空白處加註逕行舉發之文字
    後，由舉發機關送達被通知人，90年05月30日修正前之違反
    道路交通管理事件統一裁罰標準及處理細則第11條第1 項第
    2 款（現調整為同細則第11條第1 項第3 款）亦有明文；易
    言之，舉發人員就交通違規事件逕行舉發，應將通知聯由舉
    發機關送達被通知人，始完成舉發程序，原處分機關始得據
    以為裁決處分。
四、經查，本件採證ADI-393 號重型機車有如上開所述違規事實
    之採證照片，固業因底片已逾保存期限，予以銷毀，有本院
    電詢臺北市政府警察局中山分局承辦人曾水來員警之電話記
    錄查詢表1 紙在卷可詳。惟本件交通違規事件既未結案，依
    據違反道路交通管理事件統一裁罰基準及處理細則第77條但
    書規定，舉發機關對於上開採證照片自應繼續保存，是上開
    函稱該採證照片業已銷毀乙節，顯與上開規定不合，此一舉
    證瑕疵自不能歸由異議人承擔。再查，本件舉發違反道路交
    通管理事件通知單之送達資料，復經本院向上開同分局查詢
    該舉發通知單送達異議人之相關資料，該局函覆僅檢送異議
    人交通違規案件以郵政大宗掛號郵寄資料影本1 份，再經本
    院電詢該分局承辦人曾水來員警稱：有關本案掛號送達回執
    簽收情形，已逾郵政法6 個月查詢期限，無法提供查詢等語
    ，亦有上開電話記錄表在卷可參。是以，上開舉發通知單是
    否合法送達異議人甲○○尚無證據證明，且舉發員警亦未提
    出記明車輛牌照號碼、車型等可資辦明之資料，或經以科學
    儀器取得證據資料之相關事證。據上所述，交通違規事件得
    據以裁罰者，必以該違規事件業經依限期合法「舉發」為前
    提，於逕行舉發，猶須將通知單送達於違規人，「舉發」始
    生效力。茲本件係逕行舉發，有該舉發通知單在卷可稽，且
    因無證據證明該舉發通知單有合法送達及有可資辨別車號、
    車型等證據資料，從而原處分機關未經詳察，於採證資料及
    舉發生效與否均有不明之情況下，據以裁決，難認合法。異
    議人聲明異議意旨，指摘原處分違法，為有理由，應由本院
    將原處分撤銷，並諭知異議人不罰。
中　　華　　民　　國　　94　　年　　6 　　月　　30　　日
據上論斷，應依道路交通案件處理辦法第20條，裁定如主文。
                              交通法庭  法　官  邱育佩
以上正本證明與原本無異。
如不服本裁定，應於裁定送達後5 日內向本院提出抗告狀
                                        書記官  林貴卿
中　　華　　民　　國　　94　　年　　6 　　月　　30　　日
